臺灣板橋地方法院刑事判決　　　　　　 100年度易字第1522號
公　訴　人　臺灣板橋地方法院檢察署檢察官
被　　　告　張開盛
上列被告因竊盜案件，經檢察官提起公訴（100 年度偵字第5161
號），本院判決如下：
    主  文
張開盛無罪。
    理  由
一、公訴意旨略以：被告張開盛意圖為自己不法之所有，於民國
    100 年2 月12日13時許，前往新北市○○區○○路46巷56號
    地下1 樓愛買賣場，徒手竊取該賣場安全課課長張慶峰所管
    領之3 米連接器1 個（價值新臺幣219 元），得手後，經過
    管制門警報器發出響聲，旋經張慶峰攔下並報警處理。被告
    與張慶峰遂至2 樓辦公室等候員警，被告要求使用廁所後，
    經保全人員陳智偉進入女性員工廁所查看時，在垃圾桶內起
    獲失竊連接器1 個（已發還張慶峰），始查悉上情，因認被
    告涉犯刑法第320條第1項之竊盜罪嫌等語。
二、按犯罪事實應依證據認定之，無證據不得認定犯罪事實；又
    不能證明被告犯罪者，應諭知無罪之判決，刑事訴訟法第15
    4 條第2 項及第301 條第1 項分別定有明文。又事實之認定
    ，應憑證據，如未能發現相當證據，或證據不足以證明，自
    不能以推測或擬制之方法，以為裁判基礎。認定不利被告之
    事實，須依積極證據，苟積極證據不足為不利於被告事實之
    認定時，即應為有利於被告之認定，更不必有何有利之證據
    ；而所謂「積極證據足以為不利被告事實之認定」，係指據
    為訴訟上證明之全盤證據資料，在客觀上已達於通常一般之
    人均不致於有所懷疑，而得確信被告確曾犯罪之程度，若未
    達此一程度，而有合理懷疑之存在時，即無從為有罪之認定
    ，最高法院40年臺上字第86號、30年上字第816 號、76年臺
    上字4986號分別著有判例可資參照。再者，檢察官對於起訴
    之犯罪事實，仍應負提出證據及說服之實質舉證責任。倘其
    所提出之證據，不足為被告有罪之積極證明，或其指出證明
    之方法，無從說服法院以形成被告有罪之心證，基於無罪推
    定之原則，自應為被告無罪判決之諭知（最高法院92年度臺
    上字第128 號判例意旨參考）。
三、本件公訴人認被告涉有竊盜罪嫌，無非以被告之供述、告訴
    人張慶峰之指訴、證人陳智偉之證詞，照片2 張、監視錄影
    光碟1 片與監視錄影翻拍照片1 張、贓物認領保管單1 紙，
    為其主要論據。
四、訊據被告固不否認曾於上揭時、地，至設於新北市○○區○
    ○路46巷56號地下1 樓愛買賣場購物，並由收銀台結帳後，
    步出櫃臺出口之際，因愛買賣場之警報器發出聲響，而遭愛
    買賣場」人員攔阻，並報警指稱其竊取連結器之事實，惟堅
    詞否認有何竊盜之犯行，辯稱：伊當日前往愛買賣場購物，
    雖曾在架上挑選連結器，準備購買，後來並未選購連結器，
    伊後來選購書籍與湯圓等日用品後，至收銀台結帳完畢，準
    備步出櫃臺出口時，因消磁門的警報器發出聲響，伊即遭愛
    買賣場人員攔下，雖經伊解釋係因隨身攜帶之花博門票造成
    警報器發出聲響，要求重新通過消磁門，但未為愛買賣場人
    員接受，愛買賣場人員要求伊出示發票與身上的商品供核對
    ，伊依指示提供發票與選購商品供核對，並無任何問題，張
    慶峰卻指示愛買賣場保全人員將伊押至2 樓，在樓梯間，伊
    表示想上廁所，保全人員即將伊帶至2 樓的廁所，因伊是第
    一次至2 樓，不清楚進入的廁所是女廁，因在廁所內，保全
    人員陳智偉不准伊將廁所的門闔上，伊無法在有人窺視下如
    廁，因而作罷，伊步出廁所，張慶峰與陳智偉即指控伊竊取
    連接器並扔棄在廁所的垃圾桶內，伊因未實際如廁，故不清
    楚廁所內的垃圾桶內有無連結器，亦不清楚張慶峰或其他人
    員向伊出示的連結器是如何而來，伊並未竊取愛買賣場之連
    結器，伊懷疑是因伊先前曾在愛買賣場行竊遭查獲，愛買賣
    場人員因而懷恨在心，而設計栽贓等語。
五、經查：
  (一)被告否認證人即「愛買賣場」安全課課長張慶峰、保全員陳
    智偉於警詢所為陳述之證據能力，證人張慶峰、陳智偉於警
    詢所為之陳述，均為審判外之陳述，因公訴人並未舉證證人
    張慶峰、陳智偉於警詢所為之陳述，具有刑事訴訟法第159
    條之2 或同法第159 條之3 所規定之傳聞法則例外情形，是
    依同法第159 條第1 項規定，證人張慶峰、陳智偉於警詢中
    所為之陳述，均無證據能力。但證人張慶峰、陳智偉於警詢
    中所為之陳述，仍非不得作為彈劾被告或證人張慶峰、陳智
    偉於偵查或本院審理時所為陳述憑信性之證據，先此敘明。
  (二)公訴人所舉之監視錄影光碟1 片與監視錄影翻拍照片1 張，
    僅能證明被告曾經在愛買賣場貨架上挑選連結器之事實，並
    不能證明被告後來將挑選之連結器，藏在身體某處，而欲以
    未經結帳方式，進行竊取之事實。而公訴人提出之照片2 張
    與贓物認領保管單1 紙，僅能證明照片中的連結器為愛買賣
    場所販售之商品，且經證人張慶峰或陳智偉提供警方檢視，
    並由警方發還愛買賣場之事實，不僅不能證明照片中的連結
    器曾放置在愛買賣場2 樓女性員工廁所的垃圾桶內，而為保
    全員陳智偉所發現之事實，亦不能證明照片中的連結器即係
    被告先前在貨架上所挑選之連結器，更不能證明照片中的連
    結器曾遭被告竊取。是公訴人據以認定被告涉犯竊盜愛買賣
    場所有之連結器所依據之證據，僅證人張慶峰、陳智偉之證
    詞而已。
  (三)愛買賣場所有之連結器，縱未經收銀台結帳，而直接攜出愛
    買賣場的消磁門，警報器亦不會發出聲響，此經被告與證人
    張慶峰於本院100 年6 月15日開完庭後，會同前往愛買賣場
    測試無訛，除據被告供承在卷外，並經證人張慶峰證述明確
    （見本院卷第37頁）。而消費者若隨身攜帶未使用過的花博
    門票，經過愛買賣場的消磁門時，警報器會發出聲響，此經
    證人張慶峰、陳智偉證述在卷（見本院卷第22頁、第28頁反
    面），足認被告辯稱：案發當日係因伊身上有花博門票，以
    致警報器發出聲響等語，確屬非虛，證人張慶峰先前於本院
    審理時證稱：因3C產品達一定金額以上，賣場均會貼防盜貼
    ，而本案的連結器即貼有防盜貼，以致被告攜帶連結器未經
    結帳行至櫃臺消磁門口時，警報器發出聲響等語（見本院卷
    第21頁反面、第25頁反面），顯與案發當日之實際情況不符
    。
  (四)再證人張慶峰就案發當日，被告是否曾表示因攜帶花博門票
    以致警報器發出聲響一節，於偵查中係證稱：「（問：張開
    盛當時有無說經過管制門會發出嗶嗶的聲音，是因為他錢包
    裡有花博的磁卡？）答：他沒有這樣說」等語（見偵查卷第
    49頁），而於本院審理時則證稱：「（問：你說在警報器一
    響之後，你就請被告出示結帳的商品，當時被告反應如何？
    ）答：他說他的東西都有買，我就說為什麼你經過警報器會
    響，被告好像有講花博卡，但我真的忘記了」等語（見本院
    卷第24頁反面），並不一致，並參酌本院事後再質問證人張
    慶峰「被告當時有無反應說，沒有其他商品而是因為花博卡
    才造成警報器響的？」，證人張慶峰則回稱：「這是在結帳
    櫃臺出口那邊說的」等語（見本院卷第24頁反面），並不否
    認被告當時確有表示警報器發出聲響確係因持有花博門票所
    致，足認證人張慶峰對於被告有利之處，顯有所隱匿，其立
    場並非客觀而有偏頗，其所為被告不利證詞之可信度，即堪
    質疑。
  (五)又證人張慶峰提供的監視錄影光碟，僅有被告在愛買賣場貨
    架上挑選連結器之過程，並無被告將挑選之連結器藏在身上
    ，以及被告事後經收銀台走向消磁門之過程，是證人張慶峰
    於警詢中證稱：「（問：竊嫌張開盛於何時進入愛買永和門
    市？該處有無監視系統？）答：100 年2 月12日12時30 分
    進入我們門市。有拍攝到張開盛於賣場貨架上將商品取下帶
    在身上的畫面，以及走出消磁門的畫面」等語（見偵查卷第
    9 頁），與監視錄影光碟於案發當日實際攝錄之畫面過程，
    並不相符，參酌證人張慶峰於本院審理時亦證稱：被告當時
    是將挑選之連結器放置在紅色的購物藍內等語（見本院卷第
    21頁反面），足認被告並未將連結器藏放在身上，是證人張
    慶峰於警詢所為之證詞，顯有渲染或誇大之處，並非完全可
    信。
  (六)又證人張慶峰與陳智偉對於當日係何人在消磁門口處將被告
    攔下一節，證人張慶峰係證稱：伊當日有沿路跟蹤被告一下
    ，最後在結帳出口處等候，當時陳智偉並未在旁邊，是伊要
    求被告出示發票時，擔心人手不足，使通知陳智偉到場支援
    等語（見本院卷第21頁反面、第23頁正、反面），證人陳智
    偉則證稱：伊當時在收銀台處站哨，因警報器發出聲響，而
    將被告攔下，當時證人張慶峰並未在該處，張慶峰是事後才
    到場，指示將被告帶往2 樓辦公室等語（見本院卷第26頁）
    ，是證人張慶峰、陳智偉所為之證詞，彼此已然相互矛盾。
    又被告在消磁門處，即遭證人張慶峰或陳智偉要求出示發票
    與選購的物品一節，除經被告供承在卷外（見本院卷第39
    頁反面至第40頁），並經證人陳智偉證稱：伊當日發現被告
    經過櫃臺出口，警報器發出聲響，即將被告攔下，請被告出
    示發票與購買的商品等語（見本院卷第26頁），而被告係在
    證人張慶峰、陳智偉等人將其帶往2 樓辦公室途中的樓梯間
    表示欲如廁一節，則經被告供稱：「（問：你什麼時候說你
    想上廁所？）答：樓梯間」等語明確，核與證人張慶峰證稱
    ：「他是在樓梯間表示要上廁所，他說他很急」等語相符（
    見本院卷第22頁反面），是被告表示要如廁的地點，不僅不
    是在2 樓的辦公室，且提出的時間，是在其出示發票與選購
    物品供證人陳智偉檢視之後，並在前往2 樓辦公室的途中突
    然提出，則證人張慶峰於警詢及偵查中證稱：「在張開盛結
    帳完成離開結帳出入口後，跟賣場警衛將張開盛請到2 樓辦
    公室內，請他把未結帳的商品拿出來，張開盛當場要求要上
    洗手間」、「我們有問他有無未結帳的東西，他說都已經結
    帳過了，所以我們就請他到2 樓的辦公室，一進辦公室他就
    要求上洗手間」等語（見偵查卷第9 頁、第49頁），以及證
    人陳智偉於警詢證稱：「課長張慶峰就跟我一起把張開盛請
    到公司2 樓辦公室內瞭解情形，我們請張開盛把身上的未結
    帳物品拿出來時，張開盛只將身上已結帳物品拿出來後，表
    示身上只有這些物品了，我就問張開盛身上還有沒有沒拿出
    來的賣場商品時，張開盛聽到便馬上要求上洗手間」等語（
    見偵查卷第12頁），不僅均與事實不符，證人張慶峰於警詢
    及偵查中之證詞，更是與其自己在本院審理時之陳述情節，
    截然不同。雖證人陳智偉於本院審理時證稱：伊在2 樓的樓
    梯間，並未聽聞被告表示欲如廁，因為伊是跟在最後面，伊
    是在2 樓辦公室聽到被告表示可不可以讓其上廁所等語（見
    本院卷第27頁），然依被告與證人張慶峰之陳述情節，當日
    偕同被告前往2 樓辦公室者，除證人張慶峰外，約尚有兩名
    保全員（見本院卷第40頁反面、第38頁），準此，連同被告
    在內，案發當日僅5 人一同行走樓梯，人數不多，證人陳智
    偉縱使跟在最後，亦不可能對被告表示欲如廁乙事，未曾聽
    聞？而證人張慶峰於本院審理時證稱：伊係在樓梯間要求被
    告出示未結帳的物品，被告因而表示欲如廁等語（見本院卷
    第22頁反面），然樓梯間係前往2 樓辦公室的途中，證人張
    慶峰如欲要求被告出示結帳或未結帳的商品，衡情會選擇在
    消磁門處或2 樓辦公室的特定地點，尤其依證人陳智偉所證
    ，其於消磁門處，業已要求被告出示發票與身上的物品，倘
    若認為被告身上仍藏有未經結帳的物品，亦無不得於當場要
    求被告提出的理由，證人張慶峰未選擇當場繼續盤查被告，
    因係顧忌消磁門附近人潮眾多，為免引起不必要的衝突與無
    法掌控的狀況，始要求被告至2 樓辦公室，以便觀察被告的
    行為舉止，並掌控當場狀況以決定後續如何處置，則其自不
    可能於行進的途中，突然要求被告提出未經結帳商品，是證
    人張慶峰前揭證稱在樓梯間要求被告提出未經結帳商品，被
    告始表示欲如廁等語，無非欲造成本院形成被告係因畏罪心
    虛始表示欲如廁之錯誤印象，是其前揭所證，顯屬刻意為被
    告不利之陳述，而無可採。
  (七)被告辯稱：其案發當日並未攜帶任何背包或提袋等語，核與
    監視錄影翻拍照片顯示被告並未攜帶任何背包或提袋之情形
    一致（見偵查卷第24頁），證人張慶峰、陳智偉證稱：被告
    當日有攜帶背包等語（見本院卷第21頁反面、第28頁），均
    與事實不符。再依證人陳智偉證稱：被告進入2 樓女性員工
    廁所的時候，有將其穿著之大衣褪下，交給伊保管，被告僅
    身著牛仔褲進入廁所，並未攜帶背包進入廁所等語（見本院
    卷第28頁），而證人張慶峰指控被告行竊之連結器，係以透
    明塑膠包裝，長約20.5公分、寬約9 公分，此經證人張慶峰
    提出同款連接器由本院當庭勘驗無訛（見本院卷第37 頁 反
    面），並有彩色照片3 張附卷可佐（見本院卷第42頁），是
    愛買賣場販售之連接器，體積雖非甚大，但仍有一定的體積
    ，實難想像被告在未攜帶任何背包，且將大衣褪下，並穿著
    牛仔褲的情況下，如何藏放該連接器不為人發覺？尤以，被
    告果真曾竊取該連結器，並將之藏匿於身體某處，則繼續穿
    著大衣，有助於遮蔽竊得物品不為人發現，被告豈會在進入
    廁所之前，自行褪下大衣？
  (八)再證人張慶峰於本院審理時，雖證稱：案發當日係因被告表
    示很急，而2 樓的女性員工廁所是最近的，故帶被告至女性
    員工廁所等語（見本院卷第25頁反面），然此與證人陳智偉
    證稱：案發當日證人張慶峰係指示其偕同被告至2 樓男廁，
    係被告自行進入女廁，因男廁就在女廁的旁邊等語（見本院
    卷第27頁），互不相符，因依證人張慶峰證稱：「我在辦公
    室，陳智偉帶被告去上廁所」等語（見本院卷第23頁），以
    及證人陳智偉證稱：「張慶峰叫我們陪同他去男廁」等語（
    見本院卷第27頁），堪認證人陳智偉帶領被告至2 樓的廁所
    ，係依證人張慶峰的指示而為。由於被告並無至愛買賣場2
    樓如廁之經驗，而需依賴證人陳智偉引導路徑，始能抵達廁
    所位置，則被告經由證人陳智偉引導至廁所時，若非證人陳
    智偉指示被告進入女廁如廁，被告應不可能進入女廁，以免
    引起不必要之爭議，縱被告需趁證人陳智偉不注意之際，進
    入廁所以掩飾自身之犯行，衡情亦會選擇男廁而不可能選擇
    女廁，蓋被告既然對該處並不熟悉，致亦無法確認女廁是否
    有人，倘若進入之際，恰有女性在場，不僅招惹偷窺之嫌疑
    ，證人陳智偉勢必阻止被告在女廁如廁，是被告進入女廁，
    應係依證人張慶峰、陳智偉指示所為。則在2 樓設有男廁，
    且與女廁距離不遠之情況下，證人張慶峰與陳智偉卻要求被
    告必須進入女廁，實屬可疑，被告因而懷疑係遭證人張慶峰
    或陳智偉栽贓設計，自非全然無據。
  (九)證人張慶峰於警詢及偵查中均證稱：伊曾查看電腦商品之存
    貨紀錄，案發當日賣場之連接器存貨數量有3 個，而貨架上
    僅剩2 個，加計被告扔在垃圾桶的，剛好3 個，案發當日愛
    買賣場並無售出連接器紀錄等語（見偵查卷第9 頁、第49頁
    ），而與證人張慶峰於本院審理時證稱：「當時我們是帶被
    告去上二樓的女性員工廁所，出來之後，發現廁所內有連接
    器，被告表示是我們員工丟的，我有去調連接器的庫存紀錄
    ，總共有6 個，架上剩下5 個，加上垃圾桶那個剛好6 個」
    等語（見本院卷第25頁），亦不相符。
  (十)再證人張慶峰指控被告行竊的連接器，依本院卷第42頁照片
    所示，在包裝未拆封的狀況，僅能看到兩個連接頭，電線的
    部分則遭包裝內的說明紙張覆蓋而無法看到，然證人陳智偉
    於本院審理時卻證稱：被告從廁所出去之後，伊即進入被告
    如廁的廁所內，打開垃圾桶，發現裡面有電線滿大捆的，伊
    不知道是什麼東西，有6 米長還是9 米長，只知道是家電用
    或電腦配件的東西等語（見本院卷第27頁反面），由於連接
    器在包裝未拆封的情況下，電線幾乎是處於完全覆蓋的情形
    ，已如前述，則證人陳智偉絕無可能看到大捆的電線，且依
    包裝記載，上開連接器的長度僅3 公尺，與證人陳智偉證述
    長約6 公尺至9 公尺的電線，顯有相當大的差距，以致證人
    陳智偉證稱在被告如廁的垃圾桶內發現遭棄置的連接器等語
    ，是否與事實相符，即堪質疑。又經質問證人張慶峰：「被
    告究竟有無如廁？」，證人張慶峰於本院審理時原證稱：「
    有，他鎖起來」等語，嗣經質以「你說你沒有到廁所，你怎
    麼知道被告有鎖門？」證人張慶峰則回答：「我在辦公室，
    陳智偉帶被告去上廁所」等語（見本院卷第23頁），顯示證
    人張慶峰自身亦未目睹被告陳智偉偕同被告如廁的經過，卻
    能指認被告進入廁所時曾經將廁所的門上鎖，顯示其主觀存
    有嚴重的偏見，由於被告有無在廁所的垃圾桶內棄置連接器
    一節，除證人陳智偉之證詞外，即無其他證據可資佐證，而
    證人陳智偉之證詞，不僅有前揭瑕疵，更與張慶峰的證詞之
    間，相互矛盾，本院因而無法單憑證人陳智偉之片面指訴，
    認定被告曾利用如廁之際，棄置連結器在垃圾桶內。此外，
    縱認證人陳智偉曾在被告如廁的廁所內拾獲連結器1 個，亦
    無法據此推論該遭棄置的連結器係被告行竊後所棄置，蓋愛
    買賣場2 樓的廁所，既然係供愛買賣場之員工使用，則除案
    發當日由證人陳智偉陪同被告使用該廁所外，客觀上亦無法
    排除其他愛買賣場員工使用該廁所，並將連接器扔棄在該廁
    所的垃圾桶內之可能，自無法據此論斷該遭扔棄的連結器係
    遭被告所竊得。
六、綜上所述，公訴人就起訴所指被告涉犯竊盜部分，所舉之證
    據，僅有證人即告訴人張慶峰、張慶峰的同事陳智偉之證詞
    。由於證人張慶峰、陳智偉之證詞，不僅就如何發現並在消
    磁門處攔下被告，被告有無表示係因花博門票始造成警報器
    發出聲響，被告何時表示欲如廁，為何將被告帶至2 樓的女
    性員工廁所等過程，不僅彼此陳述情節，相互齟齬，證人張
    慶峰、陳智偉於警詢、偵查及本院審理時之證述情節，亦相
    互有所差異，是證人張慶峰、陳智偉之證詞，顯有重大瑕疵
    ，本院自不得單憑證人張慶峰、陳智偉相互矛盾之證詞，遽
    為被告不利之認定。而公訴人所舉之監視錄影光碟、監視錄
    影翻拍照片、連接器照片、贓物認領保管單，亦均不足證明
    被告涉犯竊取愛買賣場之連接器。此外，公訴人亦未舉出其
    他積極證據以資證明被告確有竊盜之犯行，是現存之證據既
    然不足為不利於被告事實之認定，則不論被告之辯解真實性
    如何，即應為被告有利之認定，依法自應為其無罪之諭知。
據上論斷，應依刑事訴訟法第301 條第1 項，判決如主文。
本案經檢察官楊瀚濤到庭執行職務。
中    華    民    國   100    年    7     月    18    日
                  刑事第五庭  法  官  高增泓
以上正本證明與原本無異。
如不服本判決應於收受判決後10日內向本院提出上訴書狀，並應
敘述具體理由。其未敘述上訴理由者，應於上訴期間屆滿後20日
內向本院補提理由書（均須按他造當事人之人數附繕本）「切勿
逕送上級法院」。
                              書記官  林政良
中    華    民    國   100    年    7     月    18    日